【裁判字號】    97,消債抗,313
【裁判日期】    980121
【裁判案由】    聲請更生程序
【裁判全文】
臺灣高雄地方法院民事裁定           97年度消債抗字第313號
抗  告  人  甲○○
上列抗告人因聲請更生事件，對於本院97年度消債更字第112 號
裁定提起抗告，本院裁定如下：
    主  文
原裁定廢棄。
聲請人甲○○自民國九十八年一月二十一日下午五時起開始更生
程序。
命司法事務官進行本件更生程序。
    理  由
一、抗告意旨略以：抗告人甲○○前因消費借貸、自用住宅借款
    、信用卡契約等原因，對如附表所示金融機構負有如附表所
    示債務，所負無擔保或無優先權之債務總額未逾新臺幣（下
    同）1,200 萬元。聲請人雖於95年8 月21日曾與無擔保債權
    銀行中之最大債權銀行中華銀行依金融主管機關協調成立之
    中華民國銀行公會會員辦理消費金融案件無擔保債務協商機
    制與如附表所示之無擔保債權人達成分期還款協議，約定抗
    告人應按月清償新台幣（下同）8,968 元，而抗告人於協商
    成立時每月薪資係約23,000元，除負擔個人生活費用每月
    11,356元外，尚須扶養父母每月支出扶養費用8000元，於協
    商成立後之97年4 月30日並因車禍致無法工作，抗告人已難
    以維持生活，詎原裁定漏未審酌上開事實，認事用法既有瑕
    疵，為此爰依法提起抗告，請求廢棄原裁定，准予抗告人更
    生之聲請等語。
二、按「聲請更生或清算不合程式或不備其他要件者，法院應以
    裁定駁回之」、「債務人與金融機構協商成立者，不得聲請
    更生或清算。但因不可歸責於己之事由，致履行顯有重大困
    難者，不在此限」、「本條例施行前，債務人依金融主管機
    關協調成立之中華民國銀行公會會員辦理消費金融案件無擔
    保債務協商機制與金融機構成立之協商，準用前項之規定」
    ，消費者債務清理條例第8 條前段、第151 條第5 項、第6
    項分別定有明文。是債務清償方案成立後，應由債務人按其
    條件履行，如因事後發生情事變更，在清償期間收入或收益
    不如預期，致該方案履行困難甚或履行不能，因不可歸責於
    己，始能准許債務人聲請更生或清算，以避免債務人任意毀
    諾已成立之協商，濫用更生或清算之裁判上債務清理程序。
    從而，所謂「不可歸責於己之事由」，應係指客觀上聲請人
    之支出增多，或收入、收益減少，非其成立協商時所能預期
    ，諸如物價上漲而成本增加、家屬患病等以致支出增加，或
    因病無法工作、僱佣之公司倒閉或裁員、失業、減薪等以致
    收入減少，均屬之。
三、經查：
  (一)抗告人於95年8 月間依「中華民國銀行公會會員辦理消費金
    融案件無擔保協商機制」與各債權銀行協商成立，當時其積
    欠銀行之總債務為792,338 元，每月應繳金額8,965 元，有
    無擔保債務還款計畫、聯合信用中心當事人綜合信用報告附
    卷可證（原審卷第33至42頁），合先敘明。
  (二)抗告人主張其於97年4 月30日因車禍致無法工作乙節，業據
    抗告人提出建佑醫院、阮綜合醫療社團法人阮綜合醫院診斷
    證明書為證（本院卷第4 至7 頁），並經本院職權函詢建佑
    醫院、阮綜合醫院及中央健保局，經建佑醫院、阮綜合醫院
    提出抗告人病歷紀錄，及中央健保局提出抗告人門診就醫記
    錄明細表到院，足證抗告人確實於97年1 月、5 月分別發生
    車禍至建佑醫院急診，先後受有右側尺骨鷹嘴突骨折及右側
    肩峰鎖骨關節分離並韌帶損傷之傷勢，期間多次因手部疼痛
    至建佑醫院及阮綜合醫院就診，並於建佑醫院接受置入鋼釘
    及拔除鋼釘之手術等情。參以抗告人從事美容工作，需進行
    大量之手部動作，手部疼痛應對其工作影響甚大。又抗告人
    迄今仍留職停薪乙情，亦由其任職之依登國際美容店提出說
    明（原審卷第84頁），抗告人主張其於協商成立後，因車禍
    喪失工作能力無收入乙節，堪認屬實。是抗告人因收入減少
    而無法維持生活，已屬因不可歸責於己之事由，且履行顯有
    重大困難。
四、本件抗告人乃因協商成立後之車禍導致身體狀況惡化，終因
    入不敷出，無力繼續履行協商還款條件，係因非可歸責於己
    之事由毀諾，業經本院審認如前，且原裁定未能考量抗告人
    生病之事證，因認抗告人之收入並無重大變化而駁回抗告人
    更生之聲請，容有未洽，本件復查無抗告人即債務人有消費
    者債務清理條例第6 條第3 項、第8 條或第46條各款所定駁
    回更生聲請之事由存在，則抗告人聲請更生，應屬有據，並
    依前引規定命司法事務官進行本件更生程序，爰裁定如主文
    。
五、據上論結，本件抗告為有理由，依清費者債務清理條例第15
    條、民事訴訟法第495 條之1 第1 項、第450 條、第95條，
    裁定如主文。
中    華    民    國    98    年    1     月    21    日
                  民事第四庭  審判長法  官  林玉心
                                    法  官  楊淑珍
                                    法  官  王奕勛
正本係照原本作成。
不得再抗告。
本件裁定已於民國98年1月21日下午5時公告。
中    華    民    國    98    年    1     月    21    日
                                書記官  王資惠


司法院資訊處製作；財團法人民間司法改革基金會備份。
